【裁判字號】    97,上,257
【裁判日期】    970429
【裁判案由】    撤銷股東會決議
【裁判全文】
臺灣高等法院民事判決                   97年度上字第257號
上  訴  人  上華資訊科技股份有限公司
法定代理人  甲○○
訴訟代理人  羅惠民律師
複 代理 人  沙慧貞律師
被 上訴 人  乙○○
上列當事人間請求撤銷股東會決議事件，上訴人對於中華民國96
年12月18日臺灣板橋地方法院96年度訴字第1923號第一審判決提
起上訴，本院於97年4月15日言詞辯論終結，判決如下：
    主  文
上訴駁回。
第二審訴訟費用由上訴人負擔。
    事實及理由
一、本件被上訴人起訴主張：伊為上訴人之股東，持有股份2,80
    0股，訴外人陳威均原為依法選任之董事長，任期自民國93
    年8月18日起至96年8月17日止。上訴人因經營不善，經其他
    股東甲○○、趙玉芬、洪恆恩、石裕民、黃振榮等人於96年
    8月22日向陳威均表示要立即召開股東會，陳威均因見其他
    股東持股已超過百分之60，顯不利於己，隨於同日召開股東
    會（下稱系爭股東會），簽立辭職書，並聽任到場其餘股東
    選任董事長、監察人。茲上訴人並未依據公司法第172條之
    規定於股東會召集前10日通知各股東，且前開股東會有選任
    或解任董事、監察人等事項，亦未於召集事由中列舉，前揭
    股東會之召集程序違法。爰依公司法第189條之規定，求為
    判准撤銷上訴人於96年8月22日所召開股東會之決議。
二、上訴人則以：伊前任董事長陳威均之任期自93年8月18日起
    至96年8月17日止，是陳威均於96年4、5月間進行股東會時
    ，曾表明因其經營不善，提議由其他股東接手經營，而陳威
    均明知96年8月17日之董事長任期即將屆滿，應辦理董事長
    改選，嗣於同年5月14日寄發各股東之郵件中，即已表明將
    於96年7、8月間召開股東會，進行人事異動。雖公司法第17
    2條明定應具備股東會召集事由之通知，然由陳威均所發出
    之電子郵件，即已表明改選董監事之意思表示，且提前於96
    年5月間通知將於同年7、8月間召開。系爭股東會已合法通
    知，並已於通知事項載明改選董監事之事由，並無召集程序
    違法之事由等語，資為抗辯。
三、原審為被上訴人勝訴之判決，即判准撤銷上訴人於96年8月
    22日召開股東會之決議。上訴人提起上訴，聲明：原判決廢
    棄；被上訴人在第一審之訴駁回。被上訴人則聲明：上訴駁
    回。
四、查被上訴人主張其為上訴人之股東，持有2,800股。上訴人
    於96年8月22日下午召開臨時股東會，七名股東中僅有洪恆
    恩、石裕民、黃振榮、趙玉芬、陳威均、甲○○等六人出席
    ，當日決議選任甲○○、趙玉芬、洪恆恩為董事、石裕民為
    監察人等情，業據其提出股東名簿、公司變更登記表及系爭
    股東大會會議紀錄等影本為證（見原審卷8至10頁），復為
    上訴人所不爭執，應堪信為真實。至向經濟部中部辦公室申
    報之「上華資訊科技股份有限公司股東臨時會議事錄」所載
    「時日：中華民國九十六年八月二十三日上午九時」、「出
    席：甲○○等七人（連同委託出席）  代表股份計：貳萬捌
    仟股  （全體股東七人  股份總數計：貳萬捌仟股）」（見
    原審卷17頁），尚與實情不符，兩造就此並無爭執，附此說
    明。
五、按「股東會除本法另有規定外，由董事會召集之」、「股東
    臨時會之召集，應於十日前通知各股東，對於持有無記名股
    票者，應於十五日前公告之」、「通知及公告應載明召集事
    由；其通知經相對人同意者，得以電子方式為之」、「選任
    或解任董事、監察人、變更章程、公司解散、合併、分割或
    第一百八十五條第一項各款之事項，應在召集事由中列舉，
    不得以臨時動議提出」，公司法第171條、第172條第1、2、
    4、5項定有明文。被上訴人主張上訴人於96年8月22日下午
    所召開臨時股東會，未履踐上開規定之程序，而有召集程序
    之違法一節，為上訴人否認，即應由上訴人就其曾履踐上開
    召集程序之事實，負舉證之責任。
六、上訴人抗辯：其係以電子郵件（見原審卷36頁）作為系爭臨
    時股東會之通知文件，該電子郵件中，已表明陳威均曾於前
    次股東會議上，表示要交出董事長之職務，顯見陳威均已於
    當次會議中，對其提出辭任董事長職務之表示，其後於電子
    郵件中，再次表明辭任之意思，且於系爭臨時股東會上，仍
    再表明請辭之意，則陳威均之辭任意思顯已到達其，並發生
    辭任之效力。是於陳威均辭任董事長且董事任期又已屆至之
    狀況下，其本有改選董事之必要。又其於經營過程中，召開
    董事會與股東會，亦多有口頭通知股東即進行開會之情事，
    各股東對此從未有任何異議，則不論系爭臨時股東會召開程
    序是否有瑕疵，然其結果並無不同，對於公司營運人事變動
    ，亦無差別，顯然屬於公司法第189之1條所定：違反之事實
    非屬重大且於決議無影響者，自應駁回被上訴人之請求云云
    。然依上開電子郵件所示，該郵件係董事長陳威均個人於96
    年5月14日所發，內容僅在說明上訴人公司經營不善之現況
    及表明請辭之意，並提及預計將於同年7、8月間之股東會達
    成決議，並未記載召開股東會之時間、地點、議案內容、召
    集事由，亦非由董事會決議後召集，此為上訴人所不爭執，
    已見系爭臨時股東會之召集程序與上揭規定不合。況被上訴
    人否認曾接獲上開電子郵件，上訴人就此利己事實亦不能舉
    證以實其說，且系爭臨時股東會所為改選董事、監察人之決
    議，亦未事先於召集事項列舉，更難認上訴人已依上揭規定
    為系爭臨時股東會之召集。茲被上訴人為上訴人之股東，就
    其參與公司經營決策相關之股東權益保障，不因其股份僅占
    被上訴人發行股份十分之一而有不同；上訴人未依上揭規定
    於系爭臨時股東會召集十日前，以正式通知或電子郵件使被
    上訴人得悉，又未曾將選任董事或監察人之事項列載於召集
    事由，其召集程序違反法令之事實難認非屬重大。是上訴人
    所辯，均無可取。
七、按股東會之召集程序或其決議方法，違反法令或章程時，股
    東得自決議之日起三十日內，訴請法院撤銷其決議，為公司
    法第189條所明定。被上訴人以上訴人召開系爭股東會，未
    依上揭公司法規定通知各股東，亦未於召集事由列舉改選董
    監事之事由，顯有召集程序之重大違法，乃依公司法第189
    條規定，於系爭臨時股東會決議之30日內，請求撤銷系爭臨
    時股東會決議，洵屬正當，應予准許。原審為上訴人敗訴之
    判決，核無違誤，應予維持。上訴意旨，仍執陳詞，指摘原
    判決不當，求予廢棄改判，為無理由，其上訴應予駁回。
八、本件事證已臻明確，兩造其餘攻擊防禦方法及未經援用之證
    據，經審酌後認與本判決結果不生影響，爰不一一論述。
據上論結，本件上訴為無理由，依民事訴訟法第449條第1項、第
78條，判決如主文。
中    華    民    國    97    年    4    月     29    日
                  民事第十六庭
                        審判長法  官  沈方維
                              法  官  呂淑玲
                              法  官  王淇梓
正本係照原本作成。
如不服本判決，應於收受送達後20日內向本院提出上訴書狀，其
未表明上訴理由者，應於提出上訴後20日內向本院補提理由書狀
（均須按他造當事人之人數附繕本）上訴時應提出委任律師或具
有律師資格之人之委任狀；委任有律師資格者，另應附具律師資
格證書及釋明委任人與受任人有民事訴訟法第466條之1第1項但
書或第2項（詳附註）所定關係之釋明文書影本。
中    華    民    國    97    年    4     月    30    日
                              書記官 吳碧玲
附註：
民事訴訟法第466條之1（第1項、第2項）：
對於第二審判決上訴，上訴人應委任律師為訴訟代理人。但上訴
人或其他法定代理人具有律師資格者，不在此限。
上訴人之配偶、三親等內之血親、二親等內之姻親，或上訴人為
法人、中央或地方機關時，其所屬專任人員具有律師資格並經法
院認為適當者，亦得為第三審訴訟代理人。


司法院資訊處製作；財團法人民間司法改革基金會備份。
